# 关于应收账款银行保理业务的监管提示

提问人：zhongzhao433 时间：2016-07-09 13:59:04
证监会在 2015 年出国一个关于应收账款银行保理业务的监管提示 http://www.csrc.gov.cn/pub/beiji ... 20150309_269859.htm 企业是作为无追索权的保理进行会计处理，但是后面和债务人产生商业纠纷，又对这部分终止确认的应收账款进行转回。 【（三）会计处理问题
公司在 2012 年年报视同应收账款卖出，终止应收账款的确认。发生M银行的追偿后，公司在 2013 年重新确认了应收账款。
无追索权保理业务的风险转移是有条件的，需在无商业纠纷情况下才由银行承担应收账款的坏账风险，即T公司对该笔应收账款保留了部分但不是几乎所有金融资产所有权上的风险。根据《企业会计准则（ 2006 ）第 23 号——金融资产转移》第九条的规定，企业既没有转移也没有保留金融资产所有权上几乎所有的风险和报酬的，若放弃了对该金融资产控制的，应当终止确认该金融资产。判断是否已放弃对所转移金融资产的控制，应当重点关注转入方出售所转移金融资产的实际能力。如果转入方能够单独将转入的金融资产整体出售给与其不存在关联方关系的第三方，且没有额外条件对此项出售加以限制，说明转入方有出售该金融资产的实际能力，同时表明企业（转出方）已放弃对该金融资产的控制，从而应当终止确认所转移的金融资产。根据《保理服务合同》第二条“保理服务内容”第（一）项，T公司应将其对于N公司因销售货物或提供服务或其他种类之基础合同所产生之应收账款全部转让予M银行，并同意M银行可另洽由其他方受让该应收账款。据此，M银行有出售该应收账款的实际能力，亦表明T公司已放弃对该应收账款的控制。故在判断为无追索权保理的前提下，在 2012 年办理保理业务时，T公司应终止确认应收账款； 2013 年由于T公司与债务人N公司发生商业纠纷，银行根据相关规定对其进行追偿，T公司应将原先终止确认的应收账款转回，重新确认该项债权。
因此， 2012 年末对该笔被保理的应收账款终止确认符合《企业会计准则第 23 号—金融资产》的规定。】 其中里面说明了会计处理问题，按照证监会的说明，T公司在 2012 年终止确认保理是符合会计准则的要求。
看现在和银行签订的无追索权的合同，基本都是这些条款：转移之后，视同买断，银行拥有对应收账款的所有权利，公司放弃对应收账款的控制，但是都会负有回购条款，一旦发生商业纠纷，银行有权要求公司偿付。如果按照证监会的案例，是否对现有状况下的无追索权的银行保理业务都终止确认？存在回购条款的情况，风险尚未完全转移和释放，是否合理？这样是否也可以成为操纵利润的一种手段，在期末存在大额应收账款的情况下，和银行进行保理业务，降低应收账款的余额，减少坏账的计提？

回答人：chenyiwei
掌握一点：如果回购义务仅限于针对发生商业纠纷等表明标的应收账款本身存在瑕疵（即这些应收账款本身不是法律上具有强制执行效力的债权）的情形，或者《瑞华研究 2010 ～ 2014 汇编》之“问题4-1-27（应收账款保理业务中应收账款终止确认的问题）”中提到的“交叉违约条款”、“预期违约条款”等情形的，则不影响其保理时的终止确认。如果涉及到其他情形下也会触发回购义务的（特别是因债务人信用风险问题），则认为此时不论名义上是否为“无追索权保理”，都不能终止确认。

提问人：zhs7403 时间：2016-07-10 21:17:46
陈老师，如果回购义务仅限于针对发生商业纠纷等表明标的应收账款本身存在瑕疵（即这些应收账款本身不是法律上具有强制执行效力的债权）的情形，此类实务一般是什么情况？

回答人：chenyiwei
例如，买方因产品质量问题、交货时间问题等为理由，认为卖方违约，依据商务合同中的违约责任条款，拒绝支付货款的情形。这种情况与买方信用风险无关。